【裁判字號】    91,訴,2611
【裁判日期】    920709
【裁判案由】    公司法
【裁判全文】
臺北高等行政法院判決                            九十一年度訴字第二六一一號
                              .
    原      告  卡特實業股份有限公司
    代  表  人  甲○○董事長.
    被      告  經濟部
    代  表  人  林義夫部長）.
    訴訟代理人  乙○○
                丙○
右當事人間因公司法事件，原告不服行政院中華民國九十一年五月九日院台訴字第○
九一○○八四二三五號訴願決定，提起行政訴訟。本院判決如左：
    主  文
原告之訴駁回。
訴訟費用由原告負擔。
    事  實
一緣原告未依規定辦妥競技休閒體育場館業務之營利事業登記，而擅自經營該項業務
  ，經台北市政府警察局內湖分局查獲，移由台北市政府以民國（下同）九十年六月
  十三日府建商字第九○○五一九五八○○號函請於文到三十日內改正，逾期不改正
  將處負責人新台幣（下同）六千元至三萬元罰鍰。九十年八月十六日台北市政府派
  員為商業稽查時，發現原告仍違法經營競技休閒體育場館業務，復以九十年八月二
  十三日府建商字第九○○六八九四一○○號函請原告於文到三十日內改正，以同日
  府建商字第九○○六人九四一○一號函各處原告負責人甲○○、黃桂真、吳林聰罰
  鍰六、○○○元。期滿仍未據辦理，且台北市政府九十年十月二十三日再派員稽查
  時，原告仍違法經營競技休閒體育場館業務，乃以九十年十月三十日府建商字第九
  ○一四八八六六○○號函報由被告以九十年十一月五日經（○九○）商字第○九○
  ○一九一○五一○號函，略以原告超出營利事業登記範圍經營競技及休閒體育場館
  業務，經台北市政府二次限期改正，惟期滿皆未改正，依行為時公司法第十條第二
  項規定，應予命令解散。原告不服，提起訴願，遭決定駁回，遂向本院提起行政訴
  訟。
二兩造聲明：
  (一)原告聲明：原告經合法通知，未於準備程序及言詞辯論期日到場，依其起訴狀之
    聲明及主張如后：
    訴願決定及原處分均撤銷。
  (二)被告聲明：如主文所示。
三兩造爭點：
  原告主張其係代理進口小型賽車為主力商品，為推廣此一運動及達成銷售目的，乃
  提供一定場地供購買者試乘服務，被告卻遽認其為經營競技及休閒體育場館業務，
  超出營利事業登記範圍，且經二次限期改正皆未改正，而命令原告解散，顯有違誤
  ，是否可採？
  (一)原告主張之理由：
    1.查原告所營事業以「運動器材零售業」、「玩具、娛樂用品零售業」及「國際
      貿易業」為主，其中尤以原告所代理自瑞士DINO公司進口之小型賽車為主力商
      品。然因小型賽車雖為國際性普遍之運動設施，但於原告首開進口先例之前，
      台灣並無其他業者引進任何類似產品進行專業化之銷售。為有效推廣此一運動
      ，以促進消費者對此運動之了解，藉以提昇對此運動之興趣，完成順利銷售之
      目的，原告乃提供一定場地供有興趣購買之消費者試乘之服務。此有關試乘之
      服務，即與銷售汽車之業者提供消費者試駕之服務相同，並無所謂「經營競技
      及休閒體育場館業務」，自不得逕以原告提供試乘服務為由，即遽予認定原告
      有經營「競技休閒體育場館業務」之疑義。
    2.再查，原告為落實小型賽車運動以安全為最高準則之精神，特聘請國際比賽經
      驗豐富之選手擔任技術指導顧問，為有興趣購買小型賽車之消費者說明小型賽
      車之歷史沿革及介紹國際上主要賽事及相關活動資訊。為確保消費者於試乘時
      之安全無虞，原告除於消費者試乘時提供全套安全配備外，有關試乘場地之附
      屬設備（如場地、導引系統、指示系統．．等），均係原告比照先進國家之標
      準而設置，足證原告致力推廣小型賽車之努力。
    3.又原告所提供之試乘服務，雖因多數試乘者僅以嘗鮮方式試乘，實際願意購買
      者為少數，致試乘業務喧賓奪主，反較原銷售業務受歡迎之遺憾；惟縱單就試
      乘程序而言，亦無任何比賽競技可言，被告遽予認定原告經營所謂「競技休閒
      體育場館業務」，顯有違誤。
    4.為提供青少年正當而安全的休閒運動，台北市政府亦積極規劃利用基隆河六號
      水門外之場地做為「小型賽車場」，而台北市市長馬英九亦清楚指出「小型賽
      車運動」之主要目的為「教育」，足證「小型賽車運動」並非一般「競技活動
      」，其作業模式亦非「休閒體育場館」可予比擬。
    5.隨著經濟之進步，行銷手法及產業發展均日新月異，早已非現行營業項目及相
      關規定之內容所能規範，此觀諸現正廣為流行之「網咖」可見一斑。蓋提供電
      腦及網路設備供第三人使用者，如未提供餐飲，則無法以「小吃店」或「餐飲
      業」加以管理，即有「無法可管」之疏漏：然該行業所衍生之青少年問題或社
      會問題卻有增無減，政府主管機關只能望而興嘆。原告為推廣早為歐美所盛行
      之正當體育活動，以達到「導正飆車歪風、教育青少年正確行車觀念」之目標
      。然原告為善盡企業責任所做之努力，卻未獲主管機關重視或肯定。主管機關
      徒以早已不符時代變化演進之法令規定，強制套用於新興行業上，致生行銷方
      式與營業項目適用之疑義，並置原告之權益於不顧（蓋設立一家公司，從結合
      志趣、理念與經驗一致或能配合之一群人，募集所需資本、多次往返國內外說
      服國外廠商同意進入台灣市場之興趣、引進最先進而專業之技術與設備、以國
      外經驗訓練本國人員所需專業知識、建立管道引進正確賽車觀念深入青少年之
      階層．．．，原告所投注之人力、物力非一般人所能想像），且被告未予原告
      任何說明澄清之機會，即遽為「命令解散」之處分。在此經濟景氣持續不振、
      民問投資意願不張之時期。政府空言將提供人民最適合之投資環境，被告卻行
      抑煞民眾投資之實，亦顯有違政府鼓勵投資之政策。
    6.最後，原告於初次接獲台北市政府九十年六月十三日府建商字第九○○五一九
      五八○○號函要求改正時，即備齊相關資料赴台北市政府溝通相關法規之認知
      與作業程序是否不當，並蒙相關承辦人員解釋說明以規劃可能改善方向；詎被
      告竟忽以九十年十一月五日經（○九○）商字第○九○○一九一○五一○號函
      逕予命令原告解散；然事實上，原告於與台北市政府承辦人員溝通後，因現行
      法規確有未明，而於原告營業地址進行之試乘恐有遭主管機關認定為不當營業
      行為之虞。為免滋生法規適用疑義，而影響原告之正常運作，原告乃即時停止
      相關試乘作業（已投資安全設備及相關設施，原告即損失數千萬元），以待相
      關法規更臻完善，此均足徵原告為符合法令規定之決心。
  (二)被告主張之理由：
    1.查營利事業統一發證辦法第十二條規定，公司組織之事業，依法辦理公司登記
      後，其須辦理第二條第二款、第三款之登記時，準用本辦法之規定。是以，公
      司於申請營利事業登記時縮小其所營事業項目登記，以規避統一發證所受之限
      制，並實際經營營利事業登記證所載所營事業項目範圍以外之業務者，即屬公
      司有違反法令之行為，足以影響正常經營，依公司法第十條第二項規定，主管
      機關得訂定期限命其改正，不於期限內改正者，公司負責人各處二千元以上二
      萬元以下罰鍰，並再次定期命其改正，期滿仍未改正者，中央主管機關得依職
      權或據地方主管機關報請命令解散之（被告八十二年九月十三日經八二商二二
      四一四六號函釋），原告經營競技及休閒體育場館業務，雖公司執照上登記有
      該項所營事業，惟其營利事業登記證上未登記該項業務，且實際經營該項業務
      ，顯有被告上開函釋之適用；台北市政府依公司法第十條第二項規定於九十年
      六月十三日府建商字第九○○五一九五八號、九十年八月二十二日府建商字第
      九○○六八九四一號函請原告限期改正，原告雖於九十年七月十七日相關單位
      會勘時，已停止經營上開業務，惟其係配合會勘暫時停止經營，尚非確實改正
      ，故台北市政府建設局九十年十月二十三日派員稽查時，原告仍經營競技及休
      閒體育場館業務未為改正，台北市政府遂於九十年十月三十日府建商字第九○
      一四八八六六○○號函報被告命令解散，被告遂於九十年十一月五日以經（○
      九○）商字第○九○○一九一○五一○號函命令解散原告。
    2.又公司行號營業項目代碼表有關「競技及休閒體育場館業」之定義為「依國民
      體育法之規定，從事競技及休閒體育場館業（包括各種練習場）之經營者。如
      撞球場、沙灘排球．．．賽車場．．．等各種運動之場館經營業務。」原告稱
      其經營之小型賽車為消費者試乘服務，且於九十年十月四日行文台北市政府表
      示停止試乘服務，惟查台北市政府建設局九十年十月二十三日之商業稽查紀錄
      表，紀錄原告之現場員工稱「本店提供小型賽車場供不特定客人賽車．．．每
      次十分鐘價格三百至四百元。」且經原告現場工作人員簽字，足證其仍經營競
      技及休閒體育場館業務。綜上所述，被告所為命令解散處分並無違誤，請駁回
      原告之訴。
    理  由
一本件原告經合法通知，無正當理由，未於言詞辯論期日到場，核無行政訴訟法第二
  百十八條規定準用民事訴訟法第三百八十六條所列各款情形，爰依同上準用民事訴
  訟法第三百八十五條第一項前段規定，准被告之聲請，由其一造辯論而為判決，合
  先說明。
二按公司有違反法令或章程之行為，足以影響正常經營者，主管機關得訂定期限命其
  改正；不於期限內改正者，公司負責人各處六千元以上三萬元以下罰鍰，並再次定
  期命其改正：期滿仍未改正者，中央主管機關得依職權或據地方主管機關報請命令
  解散之，為行為時公司法第十條第二項前段所規定。又依營利事業統一發證辦法第
  十條及第二條第二款規定，公司組織之事業，依法辦理公司登記後，其須辦理營業
  登記時，準用該辦法之規定。公司於申請營利事業登記時，縮小其所營事業項目登
  記以規避統一發證所受之限制，並實際經營營利事業登記證所載所營事業項目範圍
  以外之業務者，即屬公司有違反法令之行為，足以影響正常經營，有行為時公司法
  第十條第二項規定之適用，復為被告八十二年九月十三日經八二商字第二二四一四
  六號函釋有案。
三原告未依規定辦妥競技休閒體育場館業務之營利事業登記，而擅自經營該項業務，
  經台北市政府警察局內湖分局查獲，移由台北市政府以九十年六月十三日府建商字
  第九○○五一九五八○○號函請於文到三十日內改正，逾期不改正將處負責人六千
  元至三萬元罰鍰。九十年八月十六日台北市政府派員為商業稽查時，發現原告仍違
  法經營競技休閒體育場館業務，復以九十年八月二十三日府建商字第九○○六八九
  四一○○號函請原告於文到三十日內改正，以同日府建商字第九○○六八九四一○
  一號函各處原告負責人甲○○、黃桂真、吳林聰罰鍰六、○○○元。期滿仍未據辦
  理，且台北市政府九十年十月二十三日再派員稽查時，原告仍違法經營競技休閒體
  育場館業務，乃以九十年十月三十日府建商字第九○一四八八六六○○號函報由被
  告以九十年十一月五日經（○九○）商字第○九○○一九一○五一○號函，略以原
  告超出營利事業登記範圍經營競技及休閒體育場館業務，經台北市政府二次限期改
  正，惟期滿皆未改正，依行為時公司法第十條第二項規定，應予命令解散。原告不
  服，提起訴願，遭決定駁回，復起訴主張其係代理進口小型賽車為主力商品，為推
  廣此一運動及達成銷售目的，乃提供一定場地供購買者試乘服務，被告卻遽認其為
  經營競技及休閒體育場館業務，超出營利事業登記範圍，且經二次限期改正皆未改
  正，而命令原告解散，顯有違誤，詳如其起訴狀事實欄所載理由等語。
四查原告公司執照登記有競技及休閒體育場館業務，惟其營利事業登記證未登記該項
  業務，此有經濟部公司執照（公司統一編號：00000000號）及台北市政府
  營利事業登記證（北市建商公司（九○）字第四三六二七九號），有原告之公司執
  照及營利事業登記證附原處分卷可稽，而原告卻擅自經營小型賽車場業務，案經台
  北市政府警察局於九十年三月十四日臨檢查獲，移由台北市政府分別以九十年六月
  十三日府建商字第九○○五一九五八○○號函及九十年八月二十三日府建商字第九
  ○○六八九四一○○號函請於文到三十日內改正，惟原告逾期不為改正，此分別有
  內湖分局臨檢紀錄表及建設局商業稽查紀錄表附原處分卷可憑，台北市政府遂以九
  十年十月三十日府建商字第九○一四八八六六○○號函報請被告命令解散，經被告
  以九十年十一月五日經（○九○）商字第○九○○一九一○五一○號函命令原告解
  散，揆諸首揭規定及說明，自無不合。
五至於原告訴稱：其經營之小型賽車為消費者試乘服務，被告認定為經營競技及休閒
  體育場館業務，顯有違誤乙節，惟查原告提供汽車競技，每十分鐘為一計費單位，
  提供會員及非會員等不特定客人賽車，價格為三百至四百元，此有前述臨檢紀錄表
  及稽查紀錄表可憑，原告經營競技及休閒體育場館業務之事證明確，所訴洵不足採
  。
六綜上說明，本件被告所為命令原告解散之處分，核無違誤，訴願決定，予以維持，
  亦無不合，原告起訴意旨，非有理由，應予駁回。
七據上論結，本件原告之訴為無理由，依行政訴訟法第九十八條第三項前段、第二百
  十八條，民事訴訟法第三百八十五條第一項前段，判決如主文。
中      華      民      國    九十二    年      七      月      九      日
                            臺 北 高 等 行 政 法 院  第 一 庭
                                           審 判 長  法    官  王立杰
                                                     法    官  王碧芳
                                                     法    官  黃本仁
右為正本係照原本作成。
如不服本判決，應於送達後二十日內，向本院提出上訴狀並表明上訴理由，如於本判
決宣示後送達前提起上訴者，應於判決送達後二十日內補提上訴理由書（須按他造人
數附繕本）。
中      華      民      國    九十二    年      七      月      十      日
                                                     書 記 官  姚國華


司法院資訊處製作；財團法人民間司法改革基金會備份。
